臺灣高雄地方法院民事裁定
108年度消債更字第458號
聲  請  人  黃士銘  
0000000000000000

代  理  人  蔡秋聰律師
上列當事人因消費者債務清理事件聲請更生，本院裁定如下：
    主  文
聲請人黃士銘自中華民國一百零九年三月十八日下午四時起開始
更生程序。
命司法事務官進行本件更生程序。
    理  由
一、聲請意旨略以：伊無力清償債務，曾於民國108年10月21日
    向本院聲請調解債務清償方案，惟調解不成立。又伊未經法
    院裁定開始清算程序或宣告破產，爰聲請更生等語。
二、按債務人不能清償債務或有不能清償之虞者，得依本條例所
    定更生或清算程序，清理其債務。債務人無擔保或無優先權
    之債務總額未逾新臺幣（下同）12,000,000元者，於法院裁
    定開始清算程序或宣告破產前，得向法院聲請更生。法院開
    始更生程序之裁定，應載明其年、月、日、時，並即時發生
    效力。法院裁定開始更生或清算程序後，得命司法事務官進
    行更生或清算程序，必要時得選任律師、會計師或其他適當
    之自然人或法人一人為監督人或管理人。消費者債務清理條
    例（下稱消債條例）第3條、第42條第1項、第45條第1項及
    第16條第1項分別定有明文。
三、經查：
  ㈠聲請人前於108年10月21向本院聲請調解債務清償方案，經本
    院108年度司消債調字第535號受理，於同年11月13日調解不
    成立，聲請人並於同日以言詞聲請更生等情，業經本院調閱
    上開調解卷宗核閱無訛。
  ㈡次查，聲請人於106年及107年度申報所得均為0元，惟其自陳
    聲請更生前2年內有薪資所得每月12,000元，名下無財產，
    勞工保險投保於高雄縣氣體燃料裝置業職業工會，投保薪資
    為27,600元。又聲請人於100年1月拘役執行完畢出監，自陳
    於大寮黃昏市場幫母親黃龔月珠擺攤賣油飯，母親每月給付
    薪水12,000元，擺攤之外的時間在家煮油飯，未領取社會局
    補助，2名成年子女未給付扶養費（聲請人陳稱長子在監）
    等情，此有財產及收入狀況說明書（調解卷第3至5頁）、財
    團法人金融聯合徵信中心前置協商專用債權人清冊（調解卷
    第9至10頁）、財政部高雄國稅局106年及107年度綜合所得
    稅各類所得資料清單及總歸戶財產查詢清單（調解卷第11至
    12頁、本案卷第23頁）、高雄市政府社會局社會福利資訊料
    查詢表（本案卷第8至11頁）、債權人清冊（本案卷第16至1
    7頁）、戶籍謄本（本案卷第19頁）、勞工保險被保險人投
    保資料表（本案卷第22頁）、攤位現場照片（本案卷第24頁
    ）、進貨成本明細（本案卷第26頁）、存摺（本案卷第27至
    30頁）、信用報告（本案卷第42頁）、商業保險投保資料查
    詢結果表（本案卷第44頁）等在卷可參。則在查無聲請人有
    其他收入來源之情形下，佐以其106、107年度均無申報所得
    紀錄，本院即以其自陳母親每月給付薪水12,000元作為核算
    其現在償債能力之基礎。
  ㈢關於聲請人個人日常必要支出部分，按債務人必要生活費用
    ，以最近一年衛生福利部或直轄市政府所公告當地區每人每
    月最低生活費一點二倍定之，消債條例第64條之2第1項定有
    明文。本院參酌衛福部社會司所公告109年度高雄市最低生
    活費標準為13,099元，則聲請人每月生活所必需除有特殊情
    形並有證據證明者外，自宜以此數額之1.2倍即15,719元為
    度，始得認係必要支出。又上開最低生活費用之標準，係照
    當地近1年平均每人消費支出60％，依其基準之家庭收支調查
    報告調查表格式示有關經常性支出之調查項目，其原即包括
    利息支出、食品、衣著、房租及水費、電費、醫療保健、交
    通、娛樂、教育等基本生活需求；因聲請人於調解程序陳稱
    居住於母親名下房屋，房貸由母親支付，故於計算聲請人個
    人每月必要生活費時，即應自前開已包括聲請人居住費用在
    內，扣除相當於房租支出所佔比例約24.36％，俾免重複計列
    費用，而符公平之旨，則依此計算之結果，聲請人每月之必
    要生活費在不含居住費用之情形下，即應為11,890元【計算
    式：15,719－（15,719×24.36%）＝11,890】。
  ㈣綜上所述，以聲請人現每月收入12,000元為其償債能力基準
    ，扣除個人必要生活費11,890元後，餘110元，而聲請人目
    前負債總額為874,841元（參調解卷第24頁以下，包含：兆
    豐銀行、玉山銀行、凱基銀行、中國信託銀行、元大國際資
    產公司），以聲請人於調解程序自陳每月清償能力2,000元
    計算，需約36年（計算式：874,841÷2,000÷12＝36.5）始能
    清償完畢，應認其已不能清償債務。此外，聲請人無擔保或
    無優先權之債務總額未逾12,000,000元，且無消債條例第6
    條第3項、第8條或第46條各款所定駁回更生聲請之事由存在
    ，則聲請人聲請更生為有理由，應予准許，爰命司法事務官
    進行本件更生程序。
四、依消債條例第11條第1項、第45條第1項，裁定如主文。
中　　華　　民　　國　　109 　年　　3 　　月　　18　　日
                  民事庭　法　官　賴寶合
以上正本係照原本作成。
本裁定不得抗告。
中　　華　　民　　國　　109 　年　　3 　　月　　18　　日
                          書記官  胡美儀